【裁判字號】    89,訴,2011
【裁判日期】    891011
【裁判案由】    請求購買逾越土地
【裁判全文】
臺灣臺中地方法院民事判決  八十九年度訴字第二○一一號
    原      告  乙○○○
    訴訟代理人  甲○○
    被      告  丙○○
    訴訟代理人  庚○○
    被      告  己○○
                丁○○
                戊○○
右當事人間請求購買逾越土地事件，本院判決如左：
    主      文
原告之訴駁回。
訴訟費用由原告負擔。
    事      實
甲、原告方面：
一、聲明：被告應給付原告新台幣（下同）八十萬元，為購買逾越建築原告所有坐落
    台中縣大里市○○段五一七地號，面積三九點八九平方公尺之土地。
二、陳述：坐落台中縣大里市○○段五一七地號，面積三九點八九平方公尺之土地（
    下稱系爭土地）係原告所有，而被告丙○○所有門牌號碼台中縣大里市○○路○
    段八三巷二０號房屋、被告戊○○所有門牌號碼台中縣大里市○○路○段八三巷
    二二號房屋、被告己○○所有門牌號碼台中縣大里市○○路○段八五巷二七號房
    屋、被告丁○○所有門牌號碼台中縣大里市○○路○段八五巷三一號房屋（以下
    合稱系爭房屋）均毗鄰原告所有上開土地，且被告四人所有之房屋二樓部分均已
    逾越原告所有上開土地，已明顯妨礙原告所有權之行使，爰依民法第七百九十六
    條之規定，請求被告購買逾越建築之土地。
三、證據：提出土地登記謄本一份為證，並聲請本院履勘現場。
乙、被告方面：
一、聲明：駁回原告之訴。
二、陳述：
（一）被告丙○○、戊○○方面：
    被告丙○○、戊○○二人所有之房屋，均係於六十三年間已建築完成，並不知有
    越界建築之情事，縱有越界建築之情事，因原告二十幾年來從未起訴請求被告丙○○、戊○○購買逾越建築之土地，故原告之請求權應已罹於時效而消滅。
（二）被告己○○、丁○○方面：
    被告己○○、丁○○所有之房屋雖各係於七十八年間、七十七年間購買，然其二
    人所購買之房屋均已於六十年間建築完成，購買時並不知有越界建築之情事，縱
    有越界建築之情事，因原告二十幾年來從未向被告己○○、丁○○及出售房屋予
    渠等二人之前手起訴請求購買逾越建築之土地，故原告之請求權應已罹於時效而
    消滅。
三、證據：提出土地登記謄本、建物登記謄本各四份為證。
    理      由
一、本件原告起訴主張其所有系爭土地與被告丙○○、戊○○、己○○、丁○○四人
    所有之土地毗鄰，而被告所有土地上之系爭房屋之二樓部分於建築時均已逾越原
    告所有上開土地，已明顯妨礙原告所有權之行使，爰依民法第七百九十六條之規
    定，請求被告購買逾越建築之土地等語。被告則以並不知系爭房屋二樓部分於建
    築時已逾越原告所有之系爭土地，且縱有於建築時有逾越系爭土地之情形，亦因
    原告已超過十五年未請求而罹於時效等語資為辯解。
二、原告主張系爭土地為其所有，並與被告所有上開房屋坐落之土地毗鄰，且被告所
    有上開房屋之二樓部分於建築時均已逾越原告所有之系爭土地之事實，業據原告
    提出土地登記謄本一份為證，並經本院至現場履勘屬實，且為兩造所不爭執，自
    堪信為真實。又被告辯稱原告於系爭房屋二樓建築時即已知悉有逾越疆界之情形
    ，並未對被告丙○○、戊○○請求移去或變更其建築物及起訴請求購買越界之土
    地，亦未對被告己○○、丁○○及出售房屋予渠等二人之前手起訴請求購買逾越
    建築之土地之事實，為兩造所不爭執，亦堪信為真實。另原告雖主張被告所有之
    系爭房屋二樓部分於建築時，已逾越其所有之系爭土地，妨礙其所有權之行使，
    自得請求被告購買逾越建築之土地云云，惟查：（一）本件原告主張被告所有之
    上開房屋於建築時已逾越原告所有土地之情固屬真實，然原告於系爭房屋二樓建
    築時既已知悉有逾越疆界之情形，且當時並未對系爭房屋之所有人請求移去或變
    更其建築物，亦從未對被告四人及出售房屋予被告己○○、丁○○二人之人起訴
    請求購買逾越建築之土地，而被告丙○○係於六十三年二月八日取得門牌號碼台
    中縣大里市○○路○段八三巷二０號房屋之所有權、被告戊○○係於六十五年八
    月十三日取得門牌號碼台中縣大里市○○路○段八三巷二二號房屋之所有權，該
    二人所有之房屋均係於六十年二月七日建築完成；另被告己○○雖係於七十八年
    八月三十日始取得門牌號碼台中縣大里市○○路○段八五巷二七號房屋之所有權
    ，然該房屋於六十年二月十七日已建築完成；被告丁○○雖於七十七年十一月十
    四日始取得門牌號碼台中縣大里市○○路○段八五巷三一號房屋所有權，然該房
    屋亦於六十年二月十七日已建築完成，此有建物登記謄本四份在卷可稽，足認原
    告於系爭房屋建築時即六十年間應已知悉鄰地所有人建築系爭房屋時已有越界建
    築之情形。（二）又按請求權，因十五年間不行使而消滅。但法律所定期間較短
    者，依其規定；時效因請求而中斷者，若於請求後六個月內不起訴，視為不中斷
    ，民法第一百二十五條、第一百三十條定有明文；再就消滅時效，自請求權可行
    使時起算，以不行為為目的之請求權，自為行為時起算，民法第一百二十八條亦
    定有明文。次按土地所有權人建築房屋逾越疆界者，鄰地所有人如知其越界而不
    即時提出異議，得請求移去或變更其建築物，為民法第七百九十六條前段所明定
    ，此項土地相鄰關係致一方之土地所有權擴張，而他方之土地所有權受限制，該
    權利義務對於嗣後受讓該不動產而取得所有權之第三人仍繼續存在（最高法院八
    十五年度台抗字第一一九號判決參照）。而原告於系爭房屋建築之時即可向鄰地
    所有人即被告丙○○、戊○○及出售土地、房屋予被告己○○、丁○○之人請求
    價購越界建築之土地，惟原告迄今已逾十五年始行使其請求權，且其間原告亦自
    陳並未曾對被告起訴請求過，則其時效之計算應無中斷之原因，故原告之請求權
    應已罹於時效而消滅。是依上開說明，被告抗辯縱系爭房屋之二樓部分有越界建
    築之情形，因原告之請求權時效已消滅，顯不得再向被告請求購買越界建築之土
    地等語，應屬可採。
三、從而，原告依越界建築效力之法律關係，請求被告給付八十萬元，作為購買逾越
    系爭土地之費用，為無理由，不應准許。
四、據上論結，本件原告之訴為無理由，依民事訴訟法第七十八條，判決如主文。
中      華      民      國    八十九    年      十      月     十一     日
                                        臺灣臺中地方法院民事第四庭
~B法      官  王世華
右為正本係照原本作成
如不服本判決，應於判決送達後二十日內，向本院提出上訴狀。
中      華      民      國    八十九    年      十      月     十一     日
~B法院書記官


司法院資訊處製作；財團法人民間司法改革基金會備份。
